【裁判字號】    97,易,2970
【裁判日期】    980203
【裁判案由】    竊盜等
【裁判全文】
臺灣板橋地方法院刑事判決              97年度易字第2970號
公  訴  人  臺灣板橋地方法院檢察署檢察官
被      告  甲○○
上列被告因竊盜等案件，經檢察官提起公訴（97年度偵字第
12110號），本院判決如下：
    主  文
甲○○毀棄他人鋼架及木製隔板，足以生損害於他人，處有期徒
刑肆月，如易科罰金，以新臺幣壹仟元折算壹日。
其餘被訴部分無罪。
    事  實
一、甲○○因受讓陳祥欽對乙○○之債權，向乙○○催討後僅獲
    部分清償，且乙○○避不見面，竟於民國97年3 月7 日至實
    際上為乙○○所經營設於臺北縣泰山鄉○○路143 之3 號「
    大順科技股份有限公司」（登記負責人為丙○○，下稱大順
    公司），基於毀損之犯意，僱用不知情之工人將上開大順公
    司裝潢之鋼架及木製隔板（起訴書略載為鋼構隔間）等用以
    區隔廠房內空間之物品予以拆除，致使原廠房之隔間功能喪
    失，足以生損害於乙○○。嗣經乙○○到場時，發覺大順公
    司之鋼構隔間經拆除，而報警處理，始悉上情。
二、案經乙○○訴請臺北縣政府警察局新莊分局報告臺灣板橋地
    方法院檢察署檢察官偵查起訴。
    理  由
壹、有罪部分
一、按被告以外之人（含證人、鑑定人、告訴人、被害人、共同
    被告等）於審判外之陳述雖不符刑事訴訟法第159 條之1 至
    之4 等4 條之規定，而經當事人於審判程序同意作為證據，
    法院審酌該言詞陳述或書面陳述作成時之情況，認為適當者
    ，亦得為證據，刑事訴訟法第159 條之5 第1 項定有明文。
    其立法意旨在於傳聞證據未經當事人之反對詰問予以核實，
    原則上先予排除，惟若當事人已放棄反對詰問權，於審判程
    序中表明同意該等傳聞證據可作為證據；基於尊重當事人對
    傳聞證據之處分權，及證據資料愈豐富，愈有助於真實發見
    之理念，且強化言詞辯論主義，使訴訟程序得以順暢進行，
    上開傳聞證據亦均具有證據能力。本件證人即被害人乙○○
    、證人即大順公司登記負責人丙○○、證人即廠房出租人林
    金城、證人陳祥欽分別於司法警察及檢察事務官前所為之陳
    述，均具有被告以外之人於審判外陳述之性質，被告甲○○
    於本院準備程序及審理時已表示對於全案卷證之證據能力均
    無意見，依刑事訴訟法第159 條之5 之規定，本院斟酌該等
    證據並非非法取得，亦無證明力明顯過低之情形，是該等證
    據，均得採為證據。
二、訊據被告甲○○固不否認上開大順公司廠房鋼架及木製隔板
    等物均拆除之事實，惟矢口否認有何毀損之犯行，辯稱：伊
    當時到現場時，有找大順公司名義負責人丙○○出面，並取
    得丙○○書面同意，而建築物之隔間係房東要求拆除云云。
    經查：
(一)被告因受讓陳祥欽對告訴人乙○○之債權，並取得以大順公
    司為發票人之本票共6 張【面額共新臺幣（下同）274 萬元
    ，面額50萬元5 張、24萬1 張】，業據證人陳祥欽、丙○○
    於警詢、偵訊時證述詳實，核與被告供述相符，並有本票影
    本在卷可按（見97年度偵字第12110 號卷第18-23 頁），是
    此部分之事實，應堪認定。
(二)又被告因催討債務前往設於臺北縣泰山鄉○○路143 之3 號
    「大順公司」，搬移廠房內之機器設備時（被訴竊盜部分，
    經本院為無罪判決，詳如後述），並拆除用以裝潢成3 間辦
    公室隔間之木製隔板及鋼架等物之情，業據證人即告訴人乙○○指證歷歷（見同上偵卷第24頁），復有拆除後之廠房照
    片1 幀在卷可按。而被告確未經上開房地之出租人示意拆除
    之情，並有證人即房東林金城證述：伊並沒有叫被告拆除隔
    間，東西是乙○○的，伊不可能叫被告拆除，伊僅有向被告
    說東西搬好了，垃圾要清走，被告是把乙○○公司的鋼構裝
    潢拆走等語明確（見同上偵卷第67頁），並且佐以被告亦供
    稱：伊當時去搬東西，幫房東拆鋼構隔間等於是幫房東的忙
    ，伊當時並沒有問大順公司負責人是否同意拆除等語（見本
    院卷第33、34頁），則依被告為30餘歲之成年人，復開立從
    事電信管路架設工程公司，應有相當之智識程度及社會經驗
    ，應當知悉須獲得乙○○或其他有權拆除之人之同意，始能
    拆除上開鋼構隔間，而被告竟諉為不知或佯稱其非惡意為之
    ，應屬卸責之詞，不足採信。
(三)按刑法第354 條之毀損罪，以使所毀損之物，失其全部或一
    部之效用為構成要件（最高法院47年台非字第34號判例意旨
    參照）。又按上訴人告訴甲等之本意，原係謂其毀損階沿，
    雖稱階沿石仍舊完好，但該石既已築成階沿，一經起出，則
    完好之階沿，即被破壞，如果屬實，甲等即不能不負刑法第
    354 條之罪責（最高法院29年上字第974 號判例意旨參照）
    。告訴人所裝置之用以區隔廠房內部空間之鋼架、木製隔板
    ，業分別於廠房結合成為一體，則被告僱用不知情之工人，
    將上開物品與廠房分離，已使原廠房內裝潢辦公室之區隔功
    能喪失，並破壞該廠房之完整性，因而使得廠房內區隔辦公
    及機器設備放置之一部效用喪失，自足以生損害於該物之所
    有人即告訴人，核與前開毀損罪類型中之「使失其一部之效
    用」者之構成要件相當。此觀諸該鋼架、木製隔板等附屬設
    備拆卸後之情狀，雖未使廠房喪失其全部效用，卻已然造成
    使用上之障礙自明。
(四)綜上所述，本件事證明確，被告犯行堪以認定，應依法論科
    。
三、核被告甲○○所為，係犯刑法第354 條毀損器物罪。被告利
    用不知情之工人，為毀損之行為，為間接正犯。又公訴意旨
    雖僅載被告拆除鋼構隔間等語，然所謂隔間係指鋼架及木製
    隔板，此經證人丙○○證述詳實，是此部分犯罪事實應予更
    正，附此敘明。爰審酌被告因與告訴人之債務糾紛，逕自行
    前往告訴人之廠房將辦公室用以隔間之鋼架及木製隔板拆除
    ，使告訴人之損失非小，並衡酌被告之智識程度、動機、手
    段、目的及犯後坦承部分犯行之態度等一切情狀，量處如主
    文所示，並審酌其年齡、職業、收入、社會地位等節諭知易
    科罰金之折算標準如主文所示。
貳、無罪部分
一、公訴意旨略以：被告因受讓陳祥欽對乙○○之債權，向乙○○催討後僅獲部分清償，竟意圖為自己不法之所有，於97年
    2 月4 日，至由乙○○實際經營之大順公司，竊取電腦7 台
    、影印機1 台、護貝機1 台、冰箱1 台、洗衣機1 台、電視
    2 台、微波爐2 台、冷氣15台，得手後；又於97年3 月7 日
    至大順公司竊盜基地台零件、電筒、開關等物，經乙○○報
    警處理後，循線查悉上情。因而認被告涉犯刑法第320 條第
    1 項竊盜罪嫌等語。
二、按犯罪事實應依證據認定之，無證據不得認定犯罪事實；又
    不能證明被告犯罪者，應諭知無罪之判決，刑事訴訟法第
    154 條第2 項、第301 條第1 項前段分別定有明文。再按事
    實之認定，應憑證據，如未能發現相當證據，或證據不足以
    證明，自不能以推測或擬制之方法以為裁判基礎；又認定不
    利被告之事實，須依積極證據，苟積極證據不足為不利於被
    告事實之認定時，即應為有利於被告之認定，更不必有何有
    利之證據；末按告訴人之告訴，本以使被告受刑事追訴為目
    的，故其陳述是否與事實相符，自應調查其他證據，以資審
    認，苟其所為攻擊之詞，尚有瑕疵，則在此瑕疵未予究明以
    前，即不能遽採為斷罪之基礎（最高法院30年上字第816 號
    、40年台上字第86號、69年台上字第1531號判例意旨參照）
    。
三、公訴人認被告甲○○涉有竊盜罪嫌，無非以被告之供述、告
    訴人乙○○於警詢、偵訊中之指訴、證人丙○○於警詢、偵
    訊中之證述及證人林金城於偵訊中之證述為其主要依據。訊
    據被告堅決否認有公訴人所指之犯行，辯稱：伊係與乙○○
    有債務糾紛，因乙○○均避不見面，伊在2 月2 日有找大順
    公司名義負責人丙○○及工廠房東林金城協議，經丙○○之
    同意，伊遂於同年2 月2 日、3 月7 日將廠房內之物品搬走
    以為債務之擔保，伊並無竊盜之意圖等語。
四、經查：
(一)證人陳祥欽證稱：伊從94年4 、5 月開始至95年10月間陸續
    借款與乙○○共650 萬元，又伊因欠被告將近500 萬元，伊
    遂於96年8 月9 日將上開債權轉讓與被告，將乙○○開的票
    給被告，之後被告與乙○○協商，乙○○願意償還650 萬元
    債權等語（見同上偵卷第13、31頁），復有支票影本在卷可
    按（見同上偵卷第18-23 頁），核與被告所辯：對告訴人乙○○享有債權，而與乙○○協商後，伊將自陳祥欽取得之支
    票返還與伊而換乙○○以大順公司名義開立之本票6 幀共
    274 萬元（面額50萬元5 張、24萬元1 張）之情節相符，是
    被告因受讓陳祥欽對告訴人乙○○之債權，並取得以大順公
    司為發票人本支票共274 萬元之情，堪以認定。
(二)又證人即大順公司名義負責人丙○○於本院審理時證述：伊
    曾擔任1 年大順公司之負責人，之後即退出經營，但乙○○
    仍繼續使用伊的印章，被告當時跟伊說因為乙○○用伊的印
    章蓋本票，被告遂找伊去大順公司看東西，並且找人把機器
    設備、材料等物品搬走，惟當時被告於搬遷前以電話與乙○○聯絡，被告對乙○○表示如果還錢，東西就還給乙○○，
    伊當時並有簽立授權同意書等語（見本院卷第27-29 頁），
    並有丙○○簽立之授權同意書影本在卷可參（見同上偵卷第
    24頁），是被告與乙○○間因有債權債務糾紛，而被告欲以
    大順公司廠房內之機器設備以為擔保之情，應屬明確。又告
    訴人乙○○亦於偵訊中證稱：被告係97年1 月間去搬伊的電
    腦，3 月份去搬基地台、零件等物，被告在97年1 月時來搬
    東西時，伊有打電話給被告說伊會還錢，那天被告就沒有繼
    續搬，3 月時，因伊的錢還不出來，被告才又過去搬等語（
    見同上偵卷第62頁），益徵被告取走大順公司內之機器設備
    等物品，係作為還款之擔保，難認其主觀上有不法所有之意
    圖至明。
四、綜上所陳，尚不能僅憑告訴人單一之指訴，遽認被告有竊盜
    之犯行；此外，檢察官復未提出其他證據，足證被告確有竊
    盜犯行存在，本院亦查無其他積極證據足以證明被告確有公
    訴人所指之犯行，揆諸首開說明，自應為無罪之諭知。
據上論斷，應依刑事訴訟法第299 條第1 項、第301 條第1 項前
段，刑法第354 條、第41條第1 項，刑法施行法第1 條之1 ，判
決如主文。
本案經檢察官連思藩到庭執行職務
中    華    民    國    98    年    2     月    3     日
                  刑事第十四庭  法  官  陳海寧
以上正本證明與原本無異
如不服本判決，應於判決送達後10日內敘明上訴理由，向本院提
出上訴狀 (應附繕本) ，上訴於臺灣高等法院。其未敘述上訴理
由者，應於上訴期間屆滿後20日內向本院補提理由書「切勿逕送
上級法院」。
                                書記官  潘佳欣
中    華    民    國    98    年    2     月    3     日
附錄本案論罪科刑法條全文：
刑法第354條（毀損器物罪）
毀棄、損壞前二條以外之他人之物或致令不堪用，足以生損害於
公眾或他人者，處2 年以下有期徒刑、拘役或5 百元以下罰金。


司法院資訊處製作；財團法人民間司法改革基金會備份。
